臺灣板橋地方法院刑事判決　　　　　　　　　　　　　九十一年度交訴字第九八號
　　公　訴　人　臺灣板橋地方法院檢察署檢察官
　　被　　　告　乙○○　男三十.
右列被告因偽造文書等案件，經檢察官提起公訴（九十一年度偵字第四四五二、七二
六七號），本院判決如左：
    主  文
乙○○行使偽造私文書，足以生損害於公眾及他人，處有期徒刑月，如易科罰金，
以佰元折算壹日，如附表所示之偽造「甲○○」署押暨指紋均沒收；又服用酒類，
不能安全駕駛動力交通工具而駕駛，處罰金貳萬元，如易服勞役，以佰元折算壹日
。
    事  實
一、乙○○於民國（下同）八十九年八月三十日凌晨，飲酒後呼氣所含酒精濃度已超
    過法定標準（每公升０‧二五毫克）達於每公升０‧六二毫克後，仍自桃園縣桃
    園市○○路友人住處，駕駛車牌號碼ＦＦ─３９２８號自用小客車上路，欲返回
    其位於臺北縣樹林市○○街○段三二八巷一弄四二號之住處，迨同日凌晨二時十
    四分許，行經國道二號公路東向十二公里處，遇警攔檢實施酒精濃度測試之際，
    因其駕駛執照適由公路主管機關吊扣中，為避免遭受加重處罰，竟向警方佯稱其
    未攜帶證件及其本人為甲○○（乙○○之胞弟）云云，並基於行使偽造私文書之
    犯意，在取締警員所填製舉發違反道路交通管理事件通知單（下稱舉發單）移送
    聯內具有私文書性質之收受通知聯者簽章欄位，偽簽「甲○○」署名一枚，而偽
    造私文書，且於偽簽該枚「甲○○」署名之際，同時基於偽造署押之犯意，以複
    寫方式，在該移送聯下方之同式舉發單通知聯、迴覆聯、存根聯之相對位置，偽
    簽「甲○○」署名三枚（其通知聯、迴覆聯、存根聯之相對位置，並無收受通知
    聯者簽章欄位，亦無以簽名表示其收受舉發單通知聯之用意證明之情事），而偽
    造署押，再將該份舉發單（一式四聯）交予取締警員查核，而行使偽造私文書（
    舉發單移送聯之收受通知聯者簽章欄位部分），均足以生損害於甲○○本人及警
    察暨監理機關對於交通違規駕駛人年籍資料管理之正確性，進而於警員當場檢定
    列印之一式二份酒精濃度測試單之被測人欄位內，接續偽簽「甲○○」署名暨按
    捺指紋各二枚，嗣經警帶返內政部警政署國道公路警察局第六警察隊龍潭分隊製
    作警訊筆錄時，更冒用甲○○名義應訊，並承同一偽造署押之犯意，於當日凌晨
    三時許，在該分隊承辦警員製作之警訊筆錄原本內，接續偽簽「甲○○」署名三
    枚（同時以複寫方式，在該警訊筆錄複本二份內，偽造「甲○○」署名計六枚）
    ，再接續於該份警訊筆錄之原本及複本內，各虛偽按捺指紋六枚（總計偽造指紋
    十八枚），均足以生損害於甲○○本人及警察機關對於人犯年籍資料管理之正確
    性。嗣經警將甲○○函送臺灣桃園地方法院檢察署，由該署檢察官聲請臺灣桃園
    地方法院對甲○○簡易處刑後，始另行循線查悉上情。
二、案經內政部警政署國道公路警察局第六警察隊報請臺灣板橋地方法院檢察署檢察
    官，暨同警察隊報請臺灣桃園地方法院檢察署檢察官呈請臺灣高等法院檢察署檢
    察長令轉臺灣板橋地方法院檢察署檢察官，合併偵查起訴。
    理  由
壹、程序部分：
    本案為警查獲之初，警方原係依服用酒類不能安全駕駛動力交通工具而駕駛罪名
    ，將遭冒名者甲○○列為被告，移送於臺灣桃園地方法院檢察署，由該署檢察官
    逕以甲○○為被告（未經傳喚到案），向臺灣桃園地方法院聲請簡易判決處刑，
    經該院以八十九年度桃交簡字第一０五二號刑事簡易判決論罪暨科處罰金柒仟元
    確定後，再移由臺灣桃園地方法院檢察署檢察官於九十年六月十八日通知甲○○
    本人到案執行完畢等情，業經本院調閱臺灣桃園地方法院檢察署八十九年度偵字
    第一五三八六號偵查卷宗、同署九十年度罰執字第七四九號執行卷宗、臺灣桃園
    地方法院桃園簡易庭八十九年度桃交簡字第一０五二號審理卷宗查證無訛，且有
    該等卷宗影本各一份在卷足憑，足見該案訴追、處罰及執行之對象確為遭冒名者
    甲○○本人，而非本件被告乙○○，嗣臺灣桃園地方法院雖於該刑事案件執行完
    畢後之九十年十一月十二日，另以裁定將原判決關於當事人欄之甲○○姓名年籍
    記載，更正為本件被告乙○○之姓名年籍資料，惟該更正裁定既顯非對於「顯係
    誤寫而不影響於全案情節與判決本旨」之判決文字而為，實難認其具有發生形式
    上拘束力之合理基礎，亦無從憑以轉認上開刑事案件之訴追、處罰、執行對象即
    為本案被告乙○○，從而，本件被告乙○○被訴服用酒類不能安全駕駛動力交通
    工具而駕駛部分，尚無刑事訴訟法第三百零二條第一款所定之「案件曾經判決確
    定」情形，本院仍得依法為實體判決，合先敘明。
貳、實體部分：
一、前揭犯罪事實，業據被告於警訊、偵查及本院審理時坦承不諱，核與被害人甲○
    ○於警訊時指述之情節相符，並有舉發單移送聯一紙、酒精濃度測試單二紙、刑
    法第一百八十五條之三案件測試觀察紀錄表影本一紙、內政部警政署國道公路警
    察局第六警察隊九十年十月三日（九十）公警國六刑字第一二九九一號函文一份
    、上開甲○○警訊筆錄複本二份、甲○○警訊筆錄原本之影本一份（參見卷附臺
    灣桃園地方法院檢察署八十九年度偵字第一五三八六號偵查卷內之甲○○警訊筆
    錄）附卷可稽，堪信被告上開自白確與事實相符，本案事證已臻明確，被告犯行
    洵堪認定。
二、核被告所為，係犯刑法第二百十六條、第二百十條之行使偽造私文書罪、同法第
    二百十七條第一項之偽造署押罪、同法第一百八十五條之三之服用酒類不能安全
    駕駛動力交通工具而駕駛罪。被告雖先後於上開舉發單（通知聯、迴覆聯、存根
    聯）、酒精濃度測試單、警訊筆錄原本及複本內，多次偽造「甲○○」之署名暨
    按捺指紋，惟均係本於單一犯意接續進行以實現一個犯罪構成要件，應僅為單一
    偽造署押行為，並僅成立單一偽造署押罪；又其偽造署押之單一行為中，關於偽
    造上開舉發單通知聯、迴覆聯、存根聯之「甲○○」署名部分，與其行使偽造私
    文書行為中之偽造私文書部分，既係以一行為同時實施，而包攝該偽造署名部分
    之整體單一偽造署押行為，與包攝該偽造私文書部分之整體行使偽造私文書行為
    ，又分別成立二罪名，自堪認本件被告係以一行為而觸犯上開偽造署押及行使偽
    造私文書二罪名，而成立想像上競合，應依刑法第五十五條前段規定，從一重之
    行使偽造私文書罪處斷；另被告於舉發單移送聯收受通知聯者簽章欄位內偽造「
    甲○○」署名，係偽造該私文書之部分行為，其偽造該私文書之低度行為，復為
    行使偽造私文書之高度行為所吸收，均不另論罪；至被告所犯上開行使偽造私文
    書及服用酒類不能安全駕駛動力交通工具而駕駛二罪間，犯意各別，行為互殊，
    應分論併罰。另公訴人雖認被告於上開酒精濃度測試單上之簽名本身，即有表明
    確認係簽名者之呼氣之用意，因認被告就該部分所為係涉犯刑法第二百十六條、
    第二百二十條第一項、第二百十條之行使偽造準私文書罪名云云，惟一般駕駛人
    接受酒精濃度測試後，由酒測器列印之酒精濃度測試單內容，即確為受測者之呼
    氣值，不因受測駕駛人是否有在該測試單上簽名而發生何等影響，從而，自難認
    受測駕駛人於被測人欄位內簽名，有何表示確認其呼氣值用意證明之情事，亦難
    認該等簽名具有刑法第二百二十條第一項之準私文書性質，被告此部分所為，應
    僅成立刑法第二百十七條第一項之偽造署押罪名，公訴人就此部分容有誤會，惟
    其偽簽「甲○○」署名之基本社會事實仍屬同一，爰在同一起訴事實範圍內，變
    更其起訴法條；又公訴人雖未就事實欄所載被告於酒精測試單（起訴書所指酒精
    濃度測試單以外之另紙同式同內容酒精濃度測試單）、舉發單通知聯、迴覆聯、
    存根聯及警訊筆錄原本、複本內偽造「甲○○」署名暨按捺指紋等部分提起公訴
    ，惟該等部分與前揭起訴論罪之偽造署押部分（即被告於起訴書所指之酒精濃度
    測試單〈一紙〉內偽簽「甲○○」署名暨按捺指紋部分）既具有接續犯之裁判上
    一罪關係，依審判不可分原則，乃為起訴效力所及，本院自得併予審究。爰審酌
    被告明知酒精成分對人之意識能力具有不良影響，超量飲酒後將導致對於週遭事
    務之辨識及反應能力較平常薄弱，倘駕駛汽車行駛於道路，將對自身及一般往來
    公眾造成高度危險，惟仍於服用酒類不能安全駕駛之情形下，貿然駕駛汽車上路
    ，嗣為警攔檢實施酒精濃度測試檢定後，為脫免交通處罰及刑事責任，竟又擅自
    冒用胞弟名義接受酒精濃度檢測及應訊，非但危及一般道路用路人之安全，亦使
    其胞弟無端蒙受訴追及處罰之不利益，此外，復參酌其素行狀況（被告於本案之
    前，並無前科，僅於本案犯罪行為後，另於九十年間涉犯服用酒類不能安全駕駛
    動力交通工具而駕駛罪，經臺灣桃園地方法院判處罰金二萬五千元確定，有臺灣
    高等法院檢察署刑案紀錄簡覆表一份在卷可稽）、所生危害尚非重大及犯罪後尚
    知坦承犯行態度良好等一切情狀，分別量處如主文所示之刑，同時諭知易科罰金
    及易服勞役之折算標準，以示懲戒。末查被告行為後，刑法第四十一條業於九十
    年一月十日修正公布，並於同年月十二日生效，其中就得易科罰金之罪之範圍，
    較諸舊法更為擴張，經比較新舊法結果，以修正後之刑法第四十一條第一項前段
    規定較有利於被告，爰依該規定併為易科罰金之諭知，附此說明。
三、如事實欄所載舉發單通知聯、迴覆聯、存根聯內之「甲○○」署名四枚，酒精濃
    度測試單（二紙）內之「甲○○」署名暨按捺指紋各二枚，內政部警政署國道公
    路警察局第六警察隊龍潭分隊警員於八十九年八月三十日凌晨三時許所製作「甲
    ○○」警訊筆錄原本及複本內之「甲○○」署名六枚暨按捺指紋十八枚，均為偽
    造之署押，已詳如上述，爰依刑法第二百十九條規定，不問屬於犯人與否，併為
    沒收之諭知。
據上論斷，應依刑事訴訟法第二百九十九條第一項前段、第三百條，刑法第二百十六
條、第二百十條、第一百八十五條之三、第二條第一項前段、（修正後）第四十一條
第一項前段、第二百十九條，罰金罰鍰提高標準條例第二條，判決如主文。
本案經檢察官蘇揚旭到庭執行職務
中      華      民      國      九十一      年     十     月    二十五  日
                                        臺灣板橋地方法院交通法庭
                                            法  官  王  屏  夏
右正本證明與原本無異。
如不服本判決，應於判決送達後十日內向本院提出上訴狀。
                                            書記官  楊  璧  華
中      華      民      國      九十一      年     十     月    二十五  日
附錄本案論罪科刑法條全文：
刑法第一百八十五條之三：
服用毒品、麻醉藥品、酒類或其他相類之物，不能安全駕駛動力交通工具而駕駛者，
處一年以下有期徒刑、拘役或三萬元以下罰金。
刑法第二百十條：
偽造、變造私文書，足以生損害於公眾或他人者，處五年以下有期徒刑。
刑法第二百十六條：
行使第二百十條至第二百十五條之文書者，依偽造、變造文書或登載不實事項或使登
載不實事項之規定處斷。
附表：
１如事實欄所載舉發單移送聯、通知聯、迴覆聯、存根聯內之偽造「甲○○」署名四
枚。
２如事實欄所載酒精濃度測試單（二紙）內之偽造「甲○○」署名暨按捺指紋各二枚
  。
３如事實欄所載內政部警政署國道公路警察局第六警察隊龍潭分隊警員於八十九年八
  月三十日凌晨三時許所製作「甲○○」警訊筆錄原本及複本內之偽造「甲○○」署
  名六枚暨按捺指紋十八枚。
──────以下空白───────────────────────────
